【裁判字號】    95,上,886
【裁判日期】    951128
【裁判案由】    清償借款
【裁判全文】
臺灣高等法院民事判決                   95年度上字第886號
上  訴  人  戊○○
訴訟代理人  丙○○
被 上 訴人  華僑商業銀行股份有限公司
法定代理人  丁○○
訴訟代理人  甲○○
            乙○○
上列當事人間清償借款事件，上訴人對於中華民國95年7月14日
臺灣臺北地方法院95年度訴字第4618號第一審判決提起上訴，本
院於95年11月14日言詞辯論終結，判決如下：
    主  文
上訴駁回。
第二審訴訟費用由上訴人負擔。
    事實及理由
一、被上訴人起訴主張：原審共同被告高承企業有限公司（下稱
    高承公司）於民國94年5月6日及同年8月25日邀上訴人及原
    審共同被告熊復民、粘清煙暨戴益鵬為連帶保證人，向被上
    訴人借款新台幣（下同）200萬元，利息按年息6.975%計算
    ，以每個月為1期，共分36期清償，如未依約清償，逾期在6
    個月以內，按上開利率10%，逾期超過6個月部分，則按上開
    利率20%加計違約金（下稱系爭借款）。詎高承公司自95年1
    月6日起即未依約清償，全部債務應視同到期，尚欠本金161
    萬1,108元，屢經催討，未獲置理，爰依消費借貸及連帶保
    證之法律關係，求為命上訴人應與高承公司、熊復民、粘清
    煙、戴益鵬連帶給付161萬1,108元及自95年1月6日起至清償
    日止，按年息6. 975%計算之利息，暨自95年2月7日起，其
    逾期在6個月以內者，按上開利率10%，逾期超過6 個月者，
    按上開利率20%計算之違約金（原審判命上訴人與高承公司
    、熊復民、粘清煙、戴益鵬應連帶如數給付，上訴人不服提
    起上訴），並答辯聲明：上訴駁回。
二、上訴人則以：上訴人於擔任高承公司董事期間，與股東粘清
    煙及熊復民共同任系爭借款之連帶保證人，嗣上訴人已將出
    資轉讓予戴益鵬，並由戴益鵬擔任高承公司董事，高承公司
    亦以94年6月13日三（工）字第940613號函知被上訴人，並
    表明自94年6月8日起上訴人所負債務改由高承公司新任負責
    人戴益鵬承擔之旨，戴益鵬、粘清煙及熊復民乃於94年8月
    間再赴被上訴人處所重新簽訂借款保證書，被上訴人既已同
    意上開債務承擔，被上訴人請求上訴人就系爭借款負連帶保
    證人責任，顯無理由等語，資為抗辯，並上訴聲明：(一)原判
    決關於命上訴人給付部分廢棄。(二)上開廢棄部分，被上訴人
    在第一審之訴及假執行之聲請均駁回。
三、經查高承公司於94年5月6日邀上訴人及熊復民、粘清煙為連
    帶保證人，向被上訴人借貸系爭借款，嗣戴益鵬、熊復民、
    粘清煙於94年8月25日再與被上訴人簽訂保證書擔任高承公
    司借款之連帶保證人，高承公司自95年1月6日起即未依約清
    償，尚欠本金161萬1,108元及利息、違約金迄未清償等事實
    ，為兩造所不爭執，並有借據、約定書、保證書、放款歷史
    交易明細表、放款交易利息明細表、現放各筆餘額查詢表及
    被上訴人牌告利率記錄表可稽（原審卷5-13頁），自堪信為
    真實。
四、被上訴人依連帶保證之法律關係，請求上訴人連帶給付上開
    欠款，雖為上訴人所否認，並以上開情詞置辯，惟查：
  (一)按當事人之一方將其因契約所生之權利義務，概括的讓與第
    三人承受者，係屬契約承擔，與單純的債權讓與不同，非經
    他方之承認，對他方不生效力（最高法院73年度台上字第
    1573號判例意旨參照）。查上訴人於94年5月5日簽訂保證書
    就主債務人高承公司在200萬元範圍內連續發生之債務為保
    證，被上訴人於翌日即核准貸放200萬元予高承公司，有保
    證書及放款歷史交易明細表可稽（原審卷9、11頁），是上
    訴人與被上訴人就高承公司在200萬元債務範內成立連帶保
    證契約。上訴人雖辯稱伊已通知被上訴人上開保證債務自94
    年6月8日起改由高承公司新任負責人戴益鵬承擔云云，並提
    出高承公司94年6月13日三（工）字第940613號函為證（原
    審卷42頁），惟為被上訴人所否認。查證人即被上訴人承辦
    人員乙○○證稱：依銀行慣例如有收受當事人函件，應該會
    有承辦人在書面簽章，但這份高承公司函文並無承辦人簽章
    ，伊印象中也沒看過這份文件，應該是沒有收過這份函文。
    高承公司丙○○曾打電話說要更換負責人，並解除原負責人
    戊○○之保證責任，所以伊請總行批示，然在等候意見期間
    ，伊先請新負責人戴益鵬等人簽立保證書，但後來總行批覆
    上訴人仍須就既有債務負連帶保證人責任，伊再以電話通知
    高承公司等語（原審卷57-59頁），而證人即高承公司人員
    丙○○則證稱：伊係上訴人阿姨，也是高承公司股東並協助
    會計業務，伊當時向乙○○表示高承公司更換負責人，所有
    債務由新負責人戴益鵬處理，並發文通知被上訴人，後來乙
    ○○打電話請伊聯繫新負責人戴益鵬辦理對保，但被上訴人
    並沒有同意由新負責人戴益鵬承擔舊負責人之保證債務，伊
    也查詢過整個高承公司人員，大家都沒有收到這樣的通知等
    語（原審卷60-61頁），另觀諸被上訴人批覆書記載：「同
    意新負責人戴益鵬參加連保人，惟前借款未清償前，舊負責
    人戊○○仍需負連帶保證責任」等語（原審卷44頁），縱認
    高承公司確有發函予被上訴人，要求由新任負責人戴益鵬承
    擔原負責人即上訴人之保證債務，然被上訴人既未同意由戴
    益鵬承擔上訴人之保證債務，則該項債務承擔對被上訴人自
    不生效力。是上訴人辯稱被上訴人既未為反對，並與新負責
    人戴益鵬重新簽訂保證書及約定書，應認被上訴人已同意該
    債務承擔云云，並不可採。
  (二)次按就連續發生之債務為保證而未定有期間者，保證人得隨
    時通知債權人終止保證契約。前項情形，保證人對於通知到
    達債權人後所發生主債務人之債務，不負保證責任，民法第
    754條定有明文。又按保證人與債權人約定就債權人與主債
    務人間所生一定債之關係範圍內之不特定債務，預定最高限
    額，由保證人保證之契約，學說上稱為最高限額保證。此種
    保證契約如定有期間，在該期間內所生約定範圍內之債務，
    不逾最高限額者，均為保證契約效力所及；如未定期間，保
    證契約在未經保證人依民法第754條規定終止或有其他消滅
    原因以前，所生約定範圍內之債務，亦同。故在該保證契約
    有效期間內，已發生約定範圍內之債務，縱因清償或其他事
    由而減少或消滅，該保證契約依然有效，嗣後所生約定範圍
    內之債務，於不逾最高限額者，債權人仍得請求保證人履行
    保證責任（最高法院77年台上字第943號判例意旨參照）。
    查系爭借款之保證書第3條約定：「本保證未定有期間，保
    證人得隨時以書面通知貴行終止保證契約，保證人對於書面
    通知到達貴行後所發生主債務人之債務，不負保證責任」，
    上訴人曾委由證人丙○○於94年5月間以電話通知被上訴人
    終止保證一節，業據證人乙○○、丙○○證述互核一致，且
    為被上訴人所不爭執，則上訴人之連帶保證責任雖自通知時
    起發生終止效力，但在終止之前已經發生在不逾最高限額之
    債務，仍應負連帶保證之責。依被上訴人所提出放款歷史交
    易明細表顯示，高承公司係於94年5月6日向被上訴人借款20
    0萬元，迄94年6月10日止，尚欠194萬4,444元（原審卷11頁
    ），此為上訴人在終止保證責任之前所生未逾約定保證範圍
    內之債務，自為該保證契約效力所及。被上訴人請求上訴人
    與高承公司、戴益鵬、熊復民、粘清煙連帶給付161萬1,108
    元及利息、違約金，既在上訴人終止保證之前所發生之債務
    範圍內，洵屬有據。
五、綜上所述，被上訴人依系爭借據及連帶保證之法律關係，請
    求上訴人應連帶給付被上訴人161萬1,108元及自95年1月6日
    起至清償日止，按年息6.975%計算利息，暨自95年2月7日起
    ，其逾期在6個月以內者，按上開利率10%，逾期超過6個月
    者，按上開利率20%加付違約金部分，自屬應予准許。原審
    為上訴人敗訴之判決，核無違誤。上訴論旨指摘原判決就其
    部分為不當，求予廢棄改判，為無理由，應予駁回。
六、兩造其餘之攻擊或防禦方法及未經援用之證據，經本院斟酌
    後，認為均不足以影響本判決之結果，自無逐一詳予論駁之
    必要，併此敘明。
七、據上論結，本件上訴為無理由，依民事訴訟法第449條第1項
    、第78條，判決如主文。
中    華    民    國    95    年    11    月    28    日
                    民事第十三庭
                        審判長法  官  陳昆煇
                              法  官  李錦美
                              法  官  陳駿璧
正本係照原本作成。
如不服本判決，應於收受送達後20日內向本院提出上訴書狀，其
未表明上訴理由者，應於提出上訴後20日內向本院補提理由書狀
（均須按他造當事人之人數附繕本）上訴時應提出委任律師或具
有律師資格之人之委任狀；委任有律師資格者，另應附具律師資
格證書及釋明委任人與受任人有民事訴訟法第466條之1第1項但
書或第2項（詳附註）所定關係之釋明文書影本。
中    華    民    國    95    年    11    月    29    日
                              書記官  黃  愛
附註：
民事訴訟法第466條之1（第1項、第2項）：
對於第二審判決上訴，上訴人應委任律師為訴訟代理人。但上訴
人或其他法定代理人具有律師資格者，不在此限。
上訴人之配偶、三親等內之血親、二親等內之姻親，或上訴人為
法人、中央或地方機關時，其所屬專任人員具有律師資格並經法
院認為適當者，亦得為第三審訴訟代理人。


司法院資訊處製作；財團法人民間司法改革基金會備份。
